最高法院民事裁定　ˉ　　　　　　　 111年度台上字第1924號
上　訴　人　李榮基
訴訟代理人　許俊仁律師
被 上訴 人　黃宗祥
訴訟代理人　陳榮進律師（法扶律師）
上列當事人間請求返還借款事件，上訴人對於中華民國111年3月
8日臺灣高等法院第二審更審判決（110年度重上更一字第177 號
），提起上訴，本院裁定如下：
    主  文
上訴駁回。
第三審訴訟費用由上訴人負擔。
    理  由
按上訴第三審法院，非以原判決違背法令為理由，不得為之；又
判決不適用法規或適用不當者，為違背法令；且提起上訴，上訴
狀內應記載上訴理由，表明原判決所違背之法令及其具體內容，
暨依訴訟資料合於該違背法令之具體事實。民事訴訟法第467 條
、第468條、第470 條第2項第1款、第2款定有明文。是當事人提
起上訴，如依同法第469 條規定，以原判決有所列各款情形之當
然違背法令為理由時，其上訴狀或理由書應表明該判決有合於各
該條款規定情形之具體內容，及係依何訴訟資料合於該違背法令
之具體事實。上訴狀或理由書如未依上述方法表明，或其所表明
者與上開法條規定不合時，即難認為已合法表明上訴理由，其上
訴自非合法。本件上訴人對於原判決關其敗訴部分提起上訴，雖
以該部分判決有不備理由之當然違背法令為由，惟核其上訴理由
狀所載內容，係就原審取捨證據、認定事實、解釋意思表示、適
用法律之職權行使，所論斷：兩造洽談新臺幣（下同）600 萬元
借款時，上訴人不認識訴外人林豐標，被上訴人未表明代理林豐
標出借款項，而係由兩造商議借還款相關細節，並達成借款合意
，故該消費借貸關係存在於兩造之間，而非林豐標與上訴人。至
該借款資金來源，屬被上訴人與他人間之法律關係；被上訴人簽
立之保管條，亦為被上訴人與林豐標之資金往來，是該600 萬元
雖為林豐標所匯，亦不因此變更貸與人為林豐標。另上訴人業於
本件訴訟，以書狀及言詞方式，就被上訴人主張兩造成立500 萬
元、100 萬元借款之消費借貸合意，且被上訴人已交付該借款等
不利於己之事實為自認。上訴人雖聲明撤銷自認，惟未經被上訴
人同意，復未證明其自認與事實不符，不生撤銷自認效力。從而
，被上訴人依消費借貸之法律關係，請求上訴人給付1,150萬0,0
05元本息，為有理由，應予准許等情，指摘為不當，並就原審已
論斷或其他與判決結果無礙事項，泛言未論斷，而非表明依訴訟
資料合於該違背法令之具體事實，難認已合法表明上訴理由。依
首揭說明，應認其上訴為不合法。末查，刑事判決所為事實之認
定，於獨立民事訴訟之裁判時，本不受其拘束。原審斟酌全辯論
意旨及調查證據之結果，依其自由心證，合法認定上開600 萬元
借款之貸與人，為被上訴人而非林豐標，並說明其餘攻防方法及
證據，經斟酌後，不足以影響判決之結果，尚非判決不備理由。
又上訴人就原審認定兩造成立500萬元、100萬元借款之消費借貸
合意，且被上訴人已交付該借款部分，並未表明上訴理由。均附
此說明。
據上論結，本件上訴為不合法。依民事訴訟法第481條、第444條
第1項、第95條、第78條，裁定如主文。
中    華    民    國   111    年    8     月    17    日
                      最高法院民事第三庭
                          審判長法官  沈  方  維  
                                法官  張  競  文  
                                法官  陳  麗  芬  
                                法官  方  彬  彬  
                                法官  鍾  任  賜  
本件正本證明與原本無異
                                      書  記  官
中    華    民    國   111    年    8     月    30    日